臺灣彰化地方法院民事判決
110年度訴字第654號
原      告  吳麗香  
訴訟代理人  陳貞宜律師
被      告  陳光耀  
            黃麗萱  

上列當事人間請求侵權行為損害賠償事件，本院於民國110年9月
9日言詞辯論終結，判決如下：
    主  文
　壹、被告等應連帶給付原告新臺幣20萬元，及被告甲○○自民國
      110年7月27日起，被告乙○○自民國110年8月24日起均至清
      償日止，按年息百分之五計算之利息。
　貳、原告其餘之訴駁回。
　參、訴訟費用由被告等連帶負擔百分之27，餘由原告負擔。
　肆、判決第一項得假執行。但被告如以新臺幣20萬元為原告預
      供擔保後，得免為假執行。
  伍、原告其餘假執行之聲請駁回。
    事實及理由
壹、程序事項：
　一、按訴訟，由被告住所地之法院管轄。因侵權行為涉訟者，
      得由行為地之法院管轄。共同訴訟之被告數人，其住所不
      在一法院管轄區域內者，各該住所地之法院俱有管轄權。
      但依第四條至前條規定有共同管轄法院者，由該法院管轄
      。民事訴訟法第 1 條第 1 項前段、第 15 條第 1 項、
      第 20 條分別定有明文。
　二、次按管轄權之有無，應依原告主張之事實，按諸法律關於
      管轄之規定而為認定，與其請求之是否成立無涉 (最高法
      院民事裁定65年度台抗字第162號意旨參照)。復按所謂行
      為地，凡為一部實行行為或其一部行為結果發生之地皆屬
      之 (最高法院民事裁定56年度台抗字第369號意旨參照)。
　三、查本件原告起訴主張被告甲○○、乙○○對伊有共同侵權行為
      而應連帶負損害賠償責任之事實，並陳述被告之一甲○○侵
      權行為之行為地及結果地皆位於彰化縣秀水鄉，則依前開
      規定及說明，本院有管轄權。
　四、又按言詞辯論期日，當事人之一造不到場者，得依到場當
      事人之聲請，由其一造辯論而為判決，民事訴訟法第 385
       條第 1 項前段定有明文。本件被告乙○○經合法通知，無
      正當理由，未於最後言詞辯論期日到場，經核無民事訴訟
      法第 386 條所列各款之情形，爰依原告之聲請，由其一
      造辯論而為判決。
貳、原告起訴主張：
　一、被告甲○○為原告之夫，此有戶籍謄本可證（原證一），被
      告乙○○明知被告甲○○為有婦之夫，竟不斷與被告甲○○發生
      親密之外遇行為。因原告於民國（下同）108 年 8 月間
      使用被告甲○○之手機查詢訊息時，始發現被告二人有不正
      當之交往關係，被告甲○○之手機不僅儲存數十張被告乙○○
      之個人照片（原證二），更透過即時通訊軟體 LINE 與被
      告乙○○互傳曖昧之對話內容，互訴愛意，此觀被告二人之
      即時通訊軟體 LINE 對話紀錄中「被告乙○○：老公那我先
      睡了。甲○○：好。」「被告甲○○傳送自拍照。被告乙○○：
      老公收到。」「被告甲○○：老婆晚安。被告乙○○：要記得
      ，回家拍。被告甲○○：好，知道。被告乙○○：內褲。」「
      被告甲○○傳送愛心貼圖。被告乙○○：收到」可證（原證三
      ）。足見被告二人確實相互確立彼此為男女朋友感情關係
      ，甚且已互稱老公老婆，被告甲○○更傳送自身裸照予被告
      乙○○觀看，此有被告二人之即時通訊軟體 LINE 對話紀錄
      可證（原證四），而被告乙○○亦傳送多則語音訊息向被告
      甲○○表達愛意，並多次暱稱被告甲○○為「老公」，此有錄
      音檔及錄音譯文可證（原證五）。是被告二人之行為已嚴
      重逾越已婚男性與女性間之正常社交往來範疇，逾越社會
      一般通念所能容忍之範圍，且達於破壞他人婚姻共同生活
      之圓滿安全幸福之程度。
　二、按因故意或過失，不法侵害他人之權利者，負損害賠償責
      任。故意以背於善良風俗之方法，加損害於他人者亦同。
      數人共同不法侵害他人之權利者，連帶負損害賠償責任。
      不能知其中孰為加害人者亦同。不法侵害他人之身體、健
      康、名譽、自由、信用、隱私、貞操，或不法侵害其他人
      格法益而情節重大者，被害人雖非財產上之損害，亦得請
      求賠償相當之金額。其名譽被侵害者，並得請求回復名譽
      之適當處分。前二項規定，於不法侵害他人基於父、母、
      子、女或配偶關係之身分法益而情節重大者，準用之。民
      法第 184 條第 1 項、第 185 條第 1 項及第 195 條第 
      1 項、第 3 項分別定有明文。
　三、次按民法一百八十四條第一項前段規定以「權利之侵害」
      為侵權行為要件之一，故有謂非侵害既存法律體系所明認
      之「權利」，不構成侵權行為。惟同法條後段規定，「故
      意以背於善良風俗之方法，加損害於他人者亦同」，則侵
      權行為，係指違法以及不當加損害於他人之行為而言，至
      於所侵害係何權利，要非所問，而所謂違法以及不當，不
      僅限於侵害法律明定之權利，即違反保護個人法益之法規
      ，或廣泛悖反規律社會生活之根本原理的公序良俗者亦同
      ，通姦之足以破壞夫妻間之共同生活，而非法之所許，此
      從公序良俗之觀點可得斷言，不問所侵害係何權利，對於
      配偶之他方應構成共同侵權行為。婚姻關係以夫妻之共同
      生活為其目的，配偶應互相協力，保持其共同生活之圓滿
      安全及幸福，而夫妻互守誠實，係為確保其共同生活之圓
      滿安全及幸福之必要條件，故應解為配偶因婚姻契約而互
      負誠實之義務，配偶之一方行為不誠實，破壞共同生活之
      圓滿安全及幸福者，即為違反因婚姻契約之義務，而侵害
      他方之權利（最高法院民事判決55年度台上字第2053號參
      照）。
　四、被告乙○○明知被告甲○○與原告為夫妻關係，竟仍與被告甲
      ○○交往，致兩造之婚姻出現裂痕，被告甲○○更傳送自身之
      裸照予被告乙○○觀看，致原告受有不可言喻之痛苦，原告
      更因情緒低落而罹患思覺失調症等疾病，此有鹿港基督教
      醫院長青院區之藥單可稽（原證六），然原告用藥後迄今
      仍不見明顯改善，足見原告因被告二人之外遇通姦行為，
      感情遭受打擊致精神上及身體上受有相當痛苦甚明，原告
      更因此心生離婚之意，被告二人種種行為確實造成原告之
      心理承受莫大的壓力，已嚴重破壞原告之婚姻家庭美滿，
      因而侵害原告之配偶權，是原告以民法第 184 條第 1 項
      後段、第 185 條及第 195 條第 1 項、第 3 項之規定，
      訴請損害賠償。
　五、原告聲明：
　　㈠被告應連帶給付原告新臺幣74萬元，及自起訴狀繕本送達
      翌日即110年8月23日起至清償日止，按年息百分之五計算
      之利息。
　　㈡訴訟費用由被告連帶負擔。
　　㈢原告願供擔保，請准宣告假執行。
參、被告甲○○答辯內容：
　　原告提出之證據，係於被告不知情之情境下所偷拍之。且與
    被告乙○○僅係網友，現實中並未曾見面，雙方間之言語僅只
    於以網路互傳調情而已，亦否認雙方曾有性行為。對於原告
    請求損害賠償之金額，認為數額過高，並無法負擔，希望減
    輕之。
肆、被告乙○○未於言詞辯論期日到場，亦未提出書狀作何聲明或
    陳述。
伍、兩造不爭執事項：
　一、被告甲○○與被告乙○○相識。
　二、原告提出之被告雙方間之對話紀錄為真實。民法第787條
陸、兩造爭執事項：
　一、被告是否侵害原告之配偶權？
　二、損害賠償之數額應如何始屬適當？
柒、本院之判斷：
　一、按因故意或過失，不法侵害他人之權利者，負損害賠償責
      任。故意以背於善良風俗之方法，加損害於他人者亦同；
      數人共同不法侵害他人之權利者，連帶負損害賠償責任。
      不能知其中孰為加害人者亦同；不法侵害他人之身體、健
      康、名譽、自由、信用、隱私、貞操，或不法侵害其他人
      格法益而情節重大者，被害人雖非財產上之損害，亦得請
      求賠償相當之金額。其名譽被侵害者，並得請求回復名譽
      之適當處分；前2項規定，於不法侵害他人基於父、母、
      子、女或配偶關係之身分法益而情節重大者，準用之，民
      法第184條第1項、第185條第1項、第195條第1項、第3項
      分別定有明文。而婚姻係以夫妻之共同生活為目的，配偶
      應互相協力保持其共同生活之圓滿安全及幸福，夫妻互守
      誠實，係確保其共同生活之圓滿安全及幸福之必要條件，
      故應解為配偶因婚姻契約而互負誠實之義務，配偶之一方
      行為不誠實，破壞共同生活之圓滿安全及幸福者，即為違
      反因婚姻契約之義務而侵害他方之權利（最高法院55年台
      上字第2053號民事判例意旨參照）。準此，侵害配偶權之
      行為，並不以通姦行為為限，倘夫妻任一方與他人間存有
      逾越結交普通朋友等一般社交行為之不正常往來，其行為
      已逾社會一般通念所能容忍之範圍，已達破壞婚姻共同生
      活之圓滿安全及幸福之程度，即足當之，倘其情節重大，
      違反忠誠義務之一方即應依上開規定，負非財產上即精神
      慰撫金之損害賠償責任。
  二、經查，原告主張被告乙○○明知另被告甲○○已婚而為原
　　  告之配偶，竟仍與其交往，業據原告提出被告甲○○不否認
      之錄音檔1：「被告乙○○：老公我答應你。」錄音檔2：「
      被告乙○○：老公生日快樂，愛你喔。」錄音檔3：「被告
      乙○○：老公你吃飽了嗎？要記得吃喔，你要把自己身體照
      顧好，這樣你才能讓我幸福，你才會幸福，我會記得我們
      兩個共同的約定，知道嗎。」錄音檔4：「被告乙○○：老
      公我會聽話的，等一下會去買午餐來吃，你也要記得吃唷
      ，這樣我才會更愛你，知道嗎。」錄音檔5：「被告乙○○
      ：老公要記得吃飯喔，我愛你。」錄音檔6：「被告乙○○
      ：我也忘記在哪裡，但不是在7-11旁邊就對了。」錄音檔
      7：「被告乙○○：老公情人節快樂，我愛你，送你三個吻
      。」及被告甲○○更傳送自身裸照及生殖器特寫予被告乙○○
      觀看，被告乙○○亦傳送其半身著衣面帶燦爛笑容之照片回
      應，此有被告二人之即時通訊軟體 LINE 對話紀錄及相關
      照片可證，而有侵害其配偶權等情。經核與其所述情節相
      符，而被告乙○○經合法通知，既未到庭爭執，亦未提出任
      何有利於己之聲明、陳述或證據以供審酌，是本院依調查
      證據之結果及斟酌全辯論意旨，應認原告之主張為可採。
      又被告所為已逾越普通朋友應有之正常社交程度，自屬故
      意以背於善良風俗之方法，不法侵害原告與其配偶間之婚
      姻生活信賴基礎，破壞干擾原告與其配偶於婚姻關係中忠
      實義務及保持婚姻共同生活圓滿、安全及幸福之身分法益
      而情節重大，並足致原告受有精神上之痛苦，揆諸前開規
      定及說明，原告請求被告賠償其所受非財產上之損害，即
      屬有據。
  三、法院對於非財產上損害之酌定，應斟酌雙方之身分、地
　　  位、資力與加害之程度及其他各種情形，核定相當之數額
      ，其金額是否相當，自應依實際加害情形與被害人所受之
      痛苦及雙方之身分、地位、經濟狀況等關係決定之（最高
      法院85年台上字第460號民事判決意旨參照）。查被告所
      為已破壞原告家庭生活之圓滿幸福，已如前述，顯見原告
      精神上因而受有相當之痛苦，自得請求賠償精神慰撫金。
      本院斟酌原告名下財產11,022,808元，被告甲○○名下財產
      20,869,633元，被告乙○○名下無財產， 有本院職權調閱
      被告稅務電子閘門財產所得調件明細表在卷可稽，認原告
      請求精神慰撫金20萬元，方屬適當，逾此範圍之請求，則
      屬過高。
  四、再按給付有確定期限者，債務人自期限屆滿時起，負遲  
      延責任。給付無確定期限者，債務人於債權人得請求給付
      時，經其催告而未為給付，自受催告時起，負遲延責任。
      其經債權人起訴而送達訴狀，或依督促程式送達支付命令
      ，或為其他相類之行為者，與催告有同一之效力，民法第
      229條第1項及第2項定有明文。又遲延之債務，以支付金
      錢為標的者，債權人得請求依法定利率計算之遲延利息，
      但約定利率較高者，仍從其約定利率，應付利息之債務，
      其利率未經約定，亦無法律可據者，週年利率為5%，民法
      第233條第1項及第203條亦有明文。本件原告對被告之侵
      權行為債權，核屬無確定期限之給付，又被告甲○○係於11
      0年7月26日收受起訴狀繕本，被告乙○○則於同年8月23日
      收訖。是原告請求自該繕本送達被告之翌日即被告甲○○自
      110年7月27日起算，被告乙○○自110年8月24起均至清償日
      止按年息5%計算之法定遲延利息，核無不合，應予准許。
      　
  五、綜上所述，原告依民法第184條第1項、第185條第1項、第
　　  195條第3項準用第1項侵權行為法律關係，請求被告連帶
      給付20萬元，及被告甲○○自110年7月27日起，被告乙○○自
      同年8月24日起均至清償日止，按年息5%計算之利息，為
      有理由，應予准許。逾此範圍之請求，則無理由，應予駁
      回。
  六、末按所命給付之金額或價額未逾50萬元之判決，法院應依
　　  職權宣告假執行，民事訴訟法第389條第1項第5款定有明
      文，本件原告勝訴部分，因所命給付之金額未逾50萬元，
      揆諸前開之規定，本院應依職權宣告假執行。此部分原告
      雖陳明願供擔保聲請宣告假執行，然其聲請僅係促使法院
      為職權之發動，爰不另為假執行准駁之諭知。並依民事訴
      訟法第392條第2項規定，職權為被告酌定相當之擔保金額
      後併宣告得免為假執行。至原告敗訴部分，其假執行之聲
      請即失所依，應併予駁回。
  七、本件判決基礎已臻明確，兩造其餘攻擊防禦方法及訴訟  
      資料，核與判決結果不生影響，爰不一一論述。
  八、訴訟費用負擔之依據：民事訴訟法第79條、第85條第2
　　  項。
中　　華　　民　　國　　110 　年　　9 　　月　　24　　日
                  民事第四庭    法  官　李言孫
以上正本係照原本作成。
如對本判決上訴，須於判決送達後20日內向本院提出上訴狀。如
委任律師提起上訴者，應一併繳納上訴審裁判費。 
中　　華　　民　　國　　110 　年　　9 　　月　　24　　日
                                書記官  梁永慶